【裁判字號】    99,交抗,2025
【裁判日期】    991103
【裁判案由】    違反道路交通管理處罰條例
【裁判全文】
臺灣高等法院交通事件裁定            99年度交抗字第2025號
抗  告  人
即受處分人  甲○○
上列抗告人因違反道路交通管理處罰條例案件，不服臺灣板橋地
方法院，中華民國99年9月30日所為裁定（99年度交聲字第2910
號），提起抗告，本院裁定如下：
    主  文
抗告駁回。
    理  由
一、原裁定意旨略以：異議人即受處分人甲○○於民國99年5 月
    1 日下午3 時11分許，駕駛劉一芳所有之車牌號碼7019-YS
    號自用小客貨車，行經國道5 號公路南下51.1公里之限速時
    速90公里路段，為內政部警政署國道公路警察局第九警察隊
    蘇澳分隊（下稱原舉發機關）警員以雷射測速儀測定行速為
    時速106 公里，超速16公里，經照相採證後，依違反道路交
    通管理處罰條例第33條第1 項第1 款規定，對車輛所有人劉
    一芳逕行製單舉發，原處分機關交通部公路總局臺北區監理
    所（下稱原處分機關）乃以北監自裁字第裁40-ZIE019818號
    裁決書裁處劉一芳罰鍰新臺幣3,000 元，並記違規點數1 點
    。劉一芳於法定期間聲明異議，並以實際駕駛人係異議人置
    辯，經原審法院查明屬實，於99年7 月30日以99年度交聲字
    第2108號裁定原處分撤銷，劉一芳不罰。經原處分機關綜合
    前揭原審法院裁定及卷附相關資料審查結果，認異議人上開
    違規行為屬實，遂於99年9 月9 日以北監自裁字第裁40-ZIE
    019818號裁決書，依違反道路交通管理處罰條例第33條第1
    項第1 款規定，對於應歸責之異議人逕行裁處罰鍰3,000 元
    ，並記違規點數1 點。異議人於法定期間聲明異議，以其當
    時係與前車保持適當安全距離，並無超車或逼車行為，原舉
    發機關之雷達測速槍應有所誤云云。惟查，本件舉發警員採
    證時所使用之雷射測速槍，係以雷射光束直接瞄準行進中之
    車輛，取得偵測目標之行駛速率，屬「單點單台」之測速方
    式，車輛如有超出設定之速限時，即鎖定攝錄存檔，因而雖
    當時有其他車輛同時入鏡，但無法同時取得行駛速率，在無
    遮蔽之情況下，儀器之偵測不受其他車輛行進之影響等情，
    有內政部警政署國道公路警察局第九警察隊99年6 月11日公
    警九交字第0990971012號函1 件在卷可佐，因之縱當時異議
    人所駕駛車輛之前、後、左、右尚有其他車輛併行，惟雷射
    測速槍既已鎖定異議人所駕駛之車輛進行偵測，並測得該車
    輛超速而拍照採證，顯見該儀器並未受到其他車輛之遮蔽而
    影響偵測結果，否則該儀器將無法於測得異議人所駕車輛行
    駛速率超出設定之速限後立即攝錄存檔。抑且，本件舉發警
    員採證時所使用之雷射測速槍，業經經濟部標準檢驗局檢定
    合格，此有該儀器之檢定合格證書影本1 紙存卷足憑，其準
    確度應值信賴，實無測速錯誤之疑慮，異議人憑空臆指該儀
    器失準，自不可採，其異議為無理由等語。
二、抗告意旨略以：今本人再提證物照片一張，內容是和超速照
    片所示之另一輛車，因當時前方車輛是友人所駕駛，兩台車
    同時由台北出遊花蓮，本車一直處在友人車後，如果超速16
    公里如何隨行在後？再者，測速器是對車道內所有車輛進行
    偵測，雖然是單點單台，但每一輛都會經過偵測點，經雷射
    測速，判定超速10公里即予以鎖定拍照舉發，附車號7N-469
    8號自用小客車照片乙張云云。
三、經查本案車號7019-YS 號自小客車於上開時、地為原舉發機
    關警員以雷達測速槍測得有超速之違規行為，經拍照採證後
    ，原舉發機關於99年5 月19日逕行舉發車輛所有人劉一芳違
    反道路交通管理事件，嗣劉一芳於應到案期限前之99年6 月
    2 日向原處分機關陳述意見，經原處分機關查明違規屬實，
    於99年6 月29日以北監自裁字第40-ZIE019818號裁決書裁處
    劉一芳罰鍰3,000 元並記違規點數1 點；劉一芳不服，於法
    定期間向原審法院聲明異議，經原審法院查明當日係由甲○
    ○駕駛車輛，因而於99年7 月30日以99年度交聲字第2108號
    為「原處分撤銷。劉一芳不罰」之裁定。原處分機關於前案
    裁定後，乃於99年9 月2 日通知甲○○違反道路交通管理事
    件，並「請於文到翌日起15日內持本文至本所到案以該條款
    最低罰鍰（新台幣3,000 元整）繳結，逾期依相關規定裁處
    」，嗣甲○○於99年9 月9 日到案陳述意見，原處分機關乃
    以99年9 月9 日以北監自裁字第裁40-ZIE019818號裁處甲○
    ○罰鍰3,000 元，並記違規點數1 點，此裁決書於同日送達
    甲○○等情，有卷附舉發違反道路交通管理事件通知書、交
    通違規案件陳述書、內政部警政署國道公路警察局第九警察
    隊函、原審法院99年度交聲字第2108號交通事件裁定、交通
    部公路總區臺北區監理所99年9 月2 日函各一份在卷可稽。
    則原處分機關既已依道路交通管理處罰條例第85條第1 項規
    定，將違反道路交通管理事件之事實通知本案應歸責人即抗
    告人甲○○，使其有辨明舉發事件真偽並決定到案聽候裁決
    或自動繳納罰鍰或陳述意見，其裁決程序自屬適法，合先敘
    明。
四、再查，抗告人於99年5 月1 日駕駛車號7019-YS 號自用小客
    貨車行經國道五號南下51.1公里處之事實，為抗告人所不爭
    ，並有舉發照片一張在卷可稽。本案原舉發機關警員係以雷
    射測速槍採證，其方式係以雷射光束直接瞄準行進中之車輛
    ，取得偵測目標之行駛速率，屬「單點單台」之測速方式，
    車輛如有超出設定之速限時，即鎖定攝錄存檔，雖當時有其
    他車輛同時入鏡，但無法同時取得行駛速率，在無遮蔽之情
    況下，儀器之偵測不受其他車輛行進之影響等情，有內政部
    警政署國道公路警察局第九警察隊99年6 月11日公警九交字
    第09 90971012 號函1 件在卷可稽，參以卷附採證照片，抗
    告人所駕駛之70 19-YS自小客車其臨近車牌部位確有「十字
    絲」之標誌，足證雷達測速槍確係採「單點單台」之方式測
    速，抗告人辯稱測速器是對車道內所有車輛進行測速云云，
    並不足採。又本案原舉發機關警員採證時所使用之雷射測速
    槍，已經經濟部標準檢驗局檢定合格，並在有效期限內，有
    卷附「電射測速儀檢定合格證書一份在卷可稽，則該雷射測
    速槍既經檢驗合格，並在有效期限內，其準確度應值信賴，
    而無測速錯誤之疑慮。綜此事證，抗告人駕駛自用小客貨車
    於上開時、地，經警以科學儀器測得其行駛速度達時速116
    公里，而有超速行駛（速限90公里）之違規行為，原處分機
    關依違反道路交通管理處罰條例第33條第1 項第1 款、第63
    條第1 項第1 款規定，按違反道路交通管理事件統一裁罰標
    準表所定超過規定最高速限未滿20公里，裁處抗告人罰鍰3,
    000 元，並記違規點數1 點，原裁定駁回抗告人之異議，經
    核與法均無違背，應予維持。抗告意旨猶執前詞，以其當時
    係尾隨前車7N-4698 號自小客車行駛，並無超車或逼車之行
    為，應無超速云云，指摘原裁定不當，為無理由，應予駁回
    。
五、據上論斷，應依修正道路交通事件處理辦法第25條，刑事訴
    訟法第412 條，裁定如主文。
中    華    民    國    99    年    11    月    3     日
                  刑事第八庭  審判長法  官  張傳栗
                                    法  官  劉嶽承
                                    法  官  黃斯偉
以上正本證明與原本無異。
不得再抗告。
                                    書記官  王宜玲
中    華    民    國    99    年    11    月    4     日

司法院資訊處製作；財團法人民間司法改革基金會備份。
